【裁判字號】    92,訴,146
【裁判日期】    920905
【裁判案由】    偽造文書
【裁判全文】
台灣新竹地方法院刑事判決                          九十二年度訴字第一四六號
    公  訴  人  台灣新竹地方法院檢察署檢察官
    被      告  甲○○
右列被告因偽造文書案件，經檢察官提起公訴（九十一年度偵字第六○五二號），本
院判決如左：
    主  文
甲○○行使偽造私文書，足以生損害於他人，處有期徒刑陸月，如易科罰金，以佰
元折算壹日。
偽造之「彭萬東」署押及印文各壹枚均沒收。
    事  實
一、甲○○於民國八十八年二、三月間某日，偽造八十八年二月三日簽立位新竹縣關
    西鎮○○○○段十九至四十二地號土地之廢土石買賣契約書，地主彭萬東（於八
    十九年二月二十九日逝世）之簽名及印文，用以表示其於八十八年二月三日即與
    地主彭萬東成立契約，嗣並將上開偽造之買賣契約書交予不知情張顯泉，再由張
    顯泉交由蘇檢洲，致蘇檢洲誤以為甲○○確與地主彭萬東簽約取得土石開採權，
    而於八十八年四月四日與甲○○簽立上開土地之土石開挖買賣契約書，足生損害
    於地主彭萬東及蘇檢洲。
二、案經臺灣臺北地方法院檢察署檢察官簽分後呈請臺灣高等法院檢察署檢察長令轉
    臺灣新竹地方法院檢察署檢察官偵辦。
    理  由
甲、認定犯罪構成要件事實所憑之證據及其認定之理由：
  壹、證據：
    一、民國八十八年二月三日甲○○與彭萬東所簽立之契約書影本乙紙
    二、民國八十八年四月二十六日彭萬東所簽立之承諾書影本、民國八十八年四月
        二十六日甲○○與彭萬東所簽立之廢土石買賣契約書影本各乙紙
    三、甲○○與蘇檢州所簽立之買賣合約書影本乙紙
    四、九十一年十二月十一日北市警安分戶字第○九一六五三一六五○○號臺北市
        政府警察局大安分局函（參見偵查卷第十五頁）
  貳、認定之理由：
      一、按刑法第二百十條所謂偽造私文書足以生損害於公眾或他人，衹須偽造時
          足以發生損害為已足，至真正名義人之事後追認，與其已成立之罪名，並
          無影響，被告既冒用上訴人名義，寫立借據私自押款，則該上訴人對於債
          權人方面，形式上即負有償還責任，是被告偽造借據之際，已足發生損害
          ，極為顯然，雖上訴人事後對之表示追認，與被告所犯行使偽造私文書罪
          之成立，毫無關係，自不能據為免罪之主張，最高法院二十五年上字第二
          一二三號判例可資參照。是刑法第二百十條所謂足以生損害於公眾或他人
          是否足以生損害應以行為時為準。故本件被告雖稱其已將訂金退還給蘇檢
          州（參見九十年度他字第二四四號偵查卷第四十一、四十二頁）縱屬實情
          亦無礙於偽造私文書罪之成立。
      二、綜上各情，被告前開所辯，無非事後飾諉卸之詞，不足採信。是本件事證
          明確，被告犯行，均洵堪認定。
乙、對被告有利證據及不採納之理由：
  壹、有利之證據：
     被告辯稱八十八年二月三日的契約書是我原已與彭萬東就土石買賣談好相關總
     價為六百五十萬元，但我是仲介需有利可圖，以賺差價，因此，我要彭萬東另
     提供買賣總價為一千二百五十萬元之契約，以利我去推介，該契約是彭萬東提
     供給我以作為我再向他人商談之依據，當時只有我與彭萬東在場，我就是拿這
     契約與蘇檢州談的云云。（參見九十年度他字第二四四號偵查卷第四十二、四
     十三頁）
  貳、不採納之理由：
    一、證人即彭萬東之子彭紹琴證稱：八十八年二月三日契約書上的簽名及印章均
        非我父親的，且其上臺北市○○○路○段二○二號四樓地址亦與我父親沒關
        係等語。證人戴清貴亦證稱：我沒看過這份契約，八十八年四月二十六日簽
        的契約才是彭萬東所簽訂的（參見九十年度他字第二四四號偵查卷第十一頁
        、三十四頁）
    二、另經檢察官命警查證結果：臺北市○○○路○段二○二號四樓之屋主張元鉦
        表示該屋於八十八年一月至三月間係某公司所承租，且不認識彭萬東等情，
        有北市警安分戶字第○九一六五三一六五○○號臺北市政府警察局大安分局
        函在卷可稽（參見偵查卷第十五頁）。又被告身居仲介之立場自不願將地主
        彭萬東之真正住所讓蘇檢州知悉以免無法順利賺取仲介差價。
    三、再證人彭紹琴及戴清貴所認定為真實之契約，即係於八十八年四月二十六日
        所簽立之廢土石買賣契約（參見九十年度他字第二四四號偵查卷第十一頁、
        第三十四頁），其上彭萬東之簽名，核與被告交付蘇檢州之八十八年二月三
        日契約上彭萬東之簽名明顯不同。
    四、綜上，被告辯稱前開八十八年二月三日契約書係被害人彭萬東所提供交付，
        自無可採，被告顯係未獲被害人彭萬東同意，而偽造彭萬東名義訂立前開契
        約書，被告行使前開契約書，足以生損害於被害人蘇檢州及彭萬東，是本件
        事證已臻明確，被告行使偽造私文書犯行洵堪認定。
丙、適用法律：
  一、核被告以其所偽造之前述，持向，足生損害於之行為，係犯刑法第二百十六條
      、第二百十條之行使偽造私文書罪，應依同法第二百十條之規定處刑。
      又其偽造印章及印文之行為，均為偽造私文書之部分階段行為，亦不另論罪。
      又其偽造私文書之低度行為，應為行使偽造私文書之高度行為所吸收，應不另
      論罪。應論以刑法第二百十六條行使偽造文書罪。
丁、科刑審酌：
  壹、主刑部分：
    一、審酌被告前開及左列事項，各量處如主文所示之刑，並依刑法第五十一條第五款
        定其應執行刑。
    （一）犯罪動機係因為利仲介進行。
    （二）犯罪目的為賺取仲介差額。
    （三）犯罪時未受到刺激。
    （四）犯罪手段係偽造與地主之買賣契約書以取信於被害人蘇檢州。
    （五）犯人之生活狀況尚可。
    （六）無前科紀錄，品行並無不良好。
    （七）學歷為國中畢業，智識程度不高。
    （八）與被害人平日之關係，經友人介紹認識。
    （九）犯罪產生危險或損害，被害人蘇檢州支付一百萬元之訂金，被害人彭萬東
          。
    （十）犯罪後不知悔改，飾詞否認犯罪。
    二、被告主刑宣告部分符合刑法第四十一條第一項之規定，應依法諭知易科罰金
        之折算標準。
        並依刑法第四十一條諭知易科罰金
    三、查被告前此未曾受有期徒刑以上刑之宣告，有臺灣新竹地方法院檢察署刑案
        資料查註紀錄表附卷及臺灣高等法院被告全國前案紀錄表可稽，
  貳、從刑部分：
        為被告所有並因犯罪所得之物，業據被告供明在卷，爰依刑法第三十八條第
        一項第三款宣告沒收。（得）
        未查被告所有供犯罪所用之，雖未扣案，惟不能證明其已滅失，依法宣告沒
        收。
據上論斷，應依右開法條及刑事訴訟法第二百九十九條第一項前段、第三百零九條、
第三百十條；刑法第十一條前段；罰金罰鍰提高標準條例第一條前段、第二條，判決
如主文。本案經檢察官許麗美到庭執行職務。
中     華      民      國     九十二     年     九    月        日
                                  臺灣新竹地方法院刑事第二庭
                                      法  官  陳  健  順
右正本證明與原本無異。
如不服本判決，應於判決送達後十日內向本院提出上訴狀( 應附繕本 )，上訴於
臺灣高等法院。
                                      書記官  陳  進  楷
中     華     民     國     九十二     年     九     月           日
附錄論罪科刑法條：
刑法第二百十條
偽造、變造私文書，足以生損害於公眾或他人者，處五年以下有期徒刑。
刑法第二百十六條
行使第二百十條至第二百十五條之文書者，依偽造、變造文書或登載不實事項或使登
載不實事項之規定處斷。


司法院資訊處製作；財團法人民間司法改革基金會備份。
